【裁判字號】    95,訴,3123
【裁判日期】    951213
【裁判案由】    毒品危害防制條例
【裁判全文】
臺灣高雄地方法院刑事判決              95年度訴字第3123號
公  訴  人  臺灣高雄地方法院檢察署檢察官
被      告  乙○○
上列被告因毒品危害防制條例案件，經檢察官提起公訴（95年度
毒偵字第6038號）及移送併辦（95年度毒偵字第7990號），被告
於本院準備程序進行中，為有罪之陳述，經本院合議庭裁定由受
命法官獨任改依簡式審判程序審理，並判決如下：
    主  文
乙○○施用第一級毒品，累犯，處有期徒刑壹年。扣案摻有海洛
因之注射針筒壹支沒收銷燬之。
    事  實
一、乙○○前(1)因施用毒品案件，經本院以90年度毒聲字第2417
    號裁定送強制戒治，嗣依本院90年度毒聲字第5659號裁定停
    止戒治並交付保護管束，因於停止戒治期間仍繼續施用毒品
    ，由本院再以91年毒聲字第1050號裁定撤銷停止戒治，再令
    入戒治處所施以強制戒治，嗣於民國91年9 月18日強制戒治
    執行完畢釋放；(2)再因違反槍砲彈藥刀械管制條例、施用毒
    品案件，經本院分別以91年度訴字第1774號、92年度訴字第
    959 號判處有期徒刑1 年併科罰金新台幣3 萬元、有期徒刑
    9 月，合併定應執行刑1 年8 月確定，又因施用第一級、第
    二級毒品案件，經本院以92年度訴字第2920號判決有期徒刑
    9 月、4 月，定應執行刑1 年確定，並與前揭案件合併執行
    ，甫於94年11 月19 日因縮短刑期執行完畢。
二、詎乙○○仍不知悔改，於前述強制戒治執行完畢釋放後5年
    內，復基於反覆、延續施用第一級毒品海洛因之單一行為決
    意，於95年7 月12日晚上10時20分許及同年8 月1 日晚上10
    時6 分採尿時起回溯24小時內之某時許，分別在其高雄市○
    ○區○○路九如國小側門旁之廁所內、高雄市三民區○○○
    路562 巷29號之住處，以針筒注射方式，施用第一級毒品海
    洛因2 次。嗣經警於附表所示時間、地點查獲，並扣得如附
    表扣案物欄所示之物，且歷次查獲經採尿送驗結果，均呈嗎
    啡陽性反應，而查悉上情。
三、案經高雄市政府警察局鼓山分局、三民第二分局報告臺灣高
    雄地方法院檢察署檢察官偵查起訴及併案審理。
    理  由
一、被告乙○○所犯係死刑、無期徒刑、最輕本刑為3 年以上有
    期徒刑以外之罪，其於準備程序中就前揭被訴事實為有罪之
    陳述，經受命法官告知簡式審判程序之旨，並聽取其與公訴
    人之意見後，本院合議庭認為適宜由受命法官獨任進行簡式
    審判程序，爰依刑事訴訟法第273 條之1 第1 項規定，裁定
    由受命法官獨任進行審判程序，合先敘明。
二、上開犯罪事實，業據被告乙○○於本院審理中坦承不諱，且
    被告歷次為警採尿送驗結果，均確呈嗎啡陽性反應，此有高
    雄市立凱旋醫院95年7 月24日濫用藥物尿液檢驗報告（檢體
    編號：E154號）；長榮大學95年8 月10日確認報告（檢體編
    號：VＺ00000000000 號），暨毒品案件嫌疑人尿液採證對照
    登記表、應受尿液採驗人尿液檢體採集送驗紀錄表各1 紙附
    卷可稽。而扣案如附表扣案物欄所示之摻有白粉注射針筒1
    支，經送驗後，確含有第一級毒品海洛因成分，亦有高雄醫
    學大學附設中和紀念醫院95年9 月25日檢驗報告1 紙附卷可
    參。由此足徵被告之自白與事實相符，堪以採信，是本案事
    證明確，被告施用第一級毒品海洛因之犯行，洵堪認定。
三、按犯毒品危害防制條例第10條之罪，經觀察、勒戒後，認無
    繼續施用毒品之傾向，應即釋放，並為不起訴處分；認有繼
    續施用毒品之傾向者，應由檢察官聲請法院裁定令入戒治處
    所施以強制戒治，至無繼續戒治之必要，強制戒治期滿，應
    即釋放，由檢察官為不起訴處分。經觀察勒戒、強制戒治執
    行完畢釋放後，5 年內再犯第10條之罪，依93年1 月9 日修
    正施行之毒品危害防制條例第23條第2 項規定意旨，應由檢
    察官偵查起訴。經查：本件被告因施用毒品案件，經本院以
    90年度毒聲字第2417號裁定送強制戒治，嗣依本院90年度毒
    聲字第5659號裁定停止戒治並交付保護管束，因於停止戒治
    期間仍繼續施用毒品，由本院再以91年毒聲字第1050號裁定
    撤銷停止戒治，再令入戒治處所施以強制戒治，嗣於91 年9
    月18日強制戒治執行完畢釋放。詎仍不知戒絕，於前述強制
    戒治執行完畢釋放後5 年內，再犯本件毒品危害防制條例第
    10條之罪等情，有臺灣高等法院被告前科紀錄表1 份在卷可
    證，依前開規定，應予依法論科。
四、論罪科刑及沒收：
  (一)核被告所為，係犯毒品危害防制條例第10條第1 項之施用第
    一級毒品海洛因罪。被告施用第一級毒品前持有第一級毒品
    之行為，本應各論以持有之罪，惟各該次持有毒品之低度行
    為均為其後施用毒品之高度行為所吸收，不另論罪。按刑事
    法若干犯罪行為態樣，本質上原具有反覆、延續實行之特徵
    ，立法時既予特別歸類，定為犯罪構成要件之行為要素，則
    行為人基於概括之犯意，在密切接近之一定時、地持續實行
    之複次行為，倘依社會通念，於客觀上認為符合一個反覆、
    延續性之行為觀念者，於刑法評價上，即應僅成立一罪。學
    理上所稱「集合犯」之職業性、營業性或收集性等具有重複
    特質之犯罪均屬之（最高法院95年度台上字第1079號、第39
    37號、第4686號判決意旨參照）。而毒品危害防制條例既依
    成癮性、濫用性及對社會危害性將毒品分為4 級，且僅處罰
    施用第1 、2 級毒品，足見該條例所處罰施用第1 、2 級毒
    品，其構成要件行為之要素係具有成癮、濫用之反覆、延續
    實行之性質，且依社會通念於客觀上認為係符合一個反覆、
    延續性之行為觀念。本件被告前已多次因施用毒品案件經法
    院判處罪刑在案，前述2 次施用毒品行為經接受採尿送驗，
    檢驗結果均呈嗎啡之陽性反應等節，均已說明如前，又前後
    施用毒品行為僅相隔10餘日，足認其具有毒品之成癮性，於
    密切接近之時間反覆持續施用毒品，參酌上開說明，應認將
    被告多次施用第一級毒品海洛因之犯行，評價為集合犯，論
    以一罪，較符社會通念。又起訴書固僅就被告前開於95年7
    月12日晚間10時20分許施用第一級毒品之行為起訴，惟被告
    前述其餘之施用行為部分，既與起訴部分有集合犯之實質上
    一罪關係，自為起訴效力所及，本院應併予審究。又查被告
    有事實欄所載之前科紀錄，於94年11月19日因縮短刑期執行
    完畢等情，有上開前案紀錄表1 份在卷可憑，其於刑之執行
    完畢後，5 年內故意再犯本件有期徒刑以上之罪，為累犯，
    應加重其刑。爰審酌被告無視毒品可能對自身及家庭所造成
    之戕害，及對社會治安形成之潛在危險，屢犯施用毒品之罪
    ，足見其戒絕毒癮之意志不堅，本不宜寬貸，惟念其犯後坦
    承犯行，態度良好，及施用毒品乃戕害自身健康，尚未直接
    危害他人等一切情狀，量處如主文所示之刑。
  (二)扣案摻有第一級毒品海洛因之注射針筒1 支，經送驗結果證
    明確含海洛因成分，業已認明如前，而注射針筒與其上殘留
    之毒品，已難以分析剝離，俱應依毒品危害防制條例第18條
    第1 項前段規定，不問屬於犯人與否，沒收銷燬之；至送鑑
    耗損之海洛因粉末既已滅失，自無庸再予宣告沒收銷燬之必
    要。
據上論斷，應依刑事訴訟法第273 條之1 第1 項、第299 條第1
項前段，毒品危害防制條例第10條第1 項、第18條第1 項前段，
刑法第11條、第47條第1 項，判決如主文。
本案經檢察官甲○○到庭執行職務。
中    華    民    國    95    年    12    月    13    日
                  刑事第十庭    法  官  鄭凱文
以上正本證明與原本無異。
如不服本判決，應於判決送達後10日內，向本院提出上訴狀。
中    華    民    國    95    年    12    月    13    日
                                書記官  鍾錦祥
附錄本案論罪法條：
毒品危害防制條例第10條第1項
施用第一級毒品者，處 6 月以上 5 年以下有期徒刑。
附表：
┌──┬───────────┬───────┬──────┬──────┐
│編號│查獲時間、地點        │採尿送驗結果  │扣案物      │偵查案號    │
├──┼───────────┼───────┼──────┼──────┤
│1   │95年7 月12日晚上10時20│嗎啡陽性反應  │摻有第一級毒│起訴案號：95│
│    │分許、高雄市鼓山區青海│              │品海洛因之注│年度毒偵字第│
│    │路九如國小側門旁      │              │射針筒1支   │6038號      │
│    │                      │              │            │            │
├──┼───────────┼───────┼──────┼──────┤
│2   │95年8 月1 日22時6 分許│嗎啡陽性反應  │無          │併辦案號：95│
│    │、高雄市政府警察局三民│              │            │年度毒偵字第│
│    │第一分局通知毒品列管調│              │            │7990號      │
│    │驗人口到局採尿        │              │            │            │
│    │                      │              │            │            │
└──┴───────────┴───────┴──────┴──────┘


司法院資訊處製作；財團法人民間司法改革基金會備份。
